【裁判字號】    98,交上易,786
【裁判日期】    981020
【裁判案由】    過失傷害
【裁判全文】
臺灣高等法院臺中分院刑事判決       98年度交上易字第786號
上  訴  人  臺灣彰化地方法院檢察署檢察官
被      告  甲○○
上列上訴人因被告過失傷害案件，不服臺灣彰化地方法院97年度
交易字第297號中華民國98年3月30日第一審判決（起訴案號：臺
灣彰化地方法院檢察署97年度偵字第9834號），提起上訴，本院
判決如下：
    主  文
原判決撤銷。
甲○○因過失傷害人致重傷，處有期徒刑肆月，如易科罰金，以
新臺幣壹仟元折算壹日。
    事  實
一、甲○○於民國97年6 月20日下午，駕駛車牌號碼8008—PK號
    自小客車，沿彰化縣員林鎮○○里○○○○○道路下平面道
    路由東往西方向行駛（幹道），嗣於同日下午5 時7 分許，
    行經該路段與彰化縣員林鎮○○路○ 段384 巷口時（支道）
    ，本應注意車輛行駛時之車前狀況，隨時採取必要之安全措
    施，且本應注意汽車行駛至交岔路口，其行進應遵守燈光號
    誌之指示，並閃光黃燈表示「警告」，車輛應減速接近，注
    意安全，小心通過，而依當時天候晴、日間自然光線、路面
    乾燥、無缺陷、無障礙物且視距良好之情形，並無不能注意
    之情事，竟疏未注意及此，即貿然穿越上開交岔路口，適有
    同未注意車輛行駛時之車前狀況，且支道車應停讓幹道車先
    行之乙○○，騎乘車號YHT —597 號機車，沿彰化縣員林鎮
    ○○路○ 段384 巷由北往南行駛至該路口，兩車即均因閃避
    、煞車不及相撞倒地，乙○○因而受有腦挫傷併蜘蛛膜下腔
    出血及硬膜下積水、器質性腦病變、右耳撕裂傷，臉部及雙
    肘多處撕裂傷及擦傷等傷害，經不斷延醫診療，迄仍有頭部
    外傷後症候群、水腦症疑引流管不通、且神智不清、反應遲
    鈍、脾氣不佳等腦部功能已達嚴重減損機能之程度。甲○○
    於肇事後，在有偵查犯罪職權之機關尚不知何人為肇事者前
    ，即主動向到場處理之司法警察坦承其為肇事者，並接受裁
    判。
二、案經乙○○之配偶丙○○○訴由彰化縣警察局員林分局報請
    臺灣彰化地方法院檢察署檢察官偵查起訴。
    理  由
壹、程序部分
    本案全部卷證所涵括之供述證據及非供述證據，檢察官、被
    告甲○○於原審及本院均不爭執其證據能力，而依刑事訴訟
    法第159條之5規定「被告以外之人於審判外之陳述，雖不符
    前 4條（即第159條之1至第159條之4）之規定，而經當事人
    於審判程式同意作為證據，法院審酌該言詞陳述或書面陳述
    作成時之情況，認為適當者，亦得為證據。當事人、代理人
    或辯護人於法院調查證據時，知有第159條第1項不得為證據
    之情形，而未於言詞辯論終結前聲明異議者，視為有前項之
    同意」，是後述所引用證據之證據能力均無疑義，合先敘明
    。
貳、實體部分
一、訊據被告甲○○，就前揭犯罪事實均坦承不諱；且有現場照
    片及機車車損照片共 8紙、道路交通事故現場圖、道路交通
    事故調查報告表(一)、(二)、童綜合醫療社團法人童綜合醫院97
    年10月1日一般診斷書、員榮綜合醫院97年10月1日診斷證明
    書、中國醫藥大學附設醫院97年 7月16日、97年12月22日診
    斷證明書、長庚醫療財團法人林口長庚紀念醫院98年9月9日
    函各 1紙在卷可稽（見警卷第10頁至第13頁、第7頁至第9頁
    、第19頁、第20頁、第22頁），被告前揭不利於己之自白，
    應認與事實相符。按駕駛人應注意車前狀況，並隨時採取必
    要之安全措施；汽車行駛至交岔路口，其行進、轉彎，應遵
    守燈光號誌；又閃光黃燈表示「警告」，車輛應減速接近，
    注意安全，小心通過，道路交通安全規則第94條第 3項、第
    102條第1項，道路交通標誌標線號誌設置規則第211條第1項
    第 1款分別定有明文。被告駕駛自小客車，自應注意上述道
    路交通安全規則之規定，又依前揭附卷之交通事故調查報告
    表所載，本件肇事時天候晴、日間自然光線、路面乾燥、無
    缺陷、無障礙物且視距良好之情形，並無不能注意之情事，
    被告竟疏未注意及此，未經小心減速，即貿然駛入該路口，
    致與被害人乙○○所騎乘機車相撞，被告顯有過失已堪認定
    。況本件經檢察官先送臺灣省彰化縣區車輛行車事故鑑定委
    員會鑑定，鑑定結果為：「一乙○○（即被害人）駕駛重機
    車行經設有閃光紅燈之交岔路口，支道車未停讓幹道車先行
    ，為肇事主因；二甲○○（即被告）駕駛自小客車行經設有
    閃光黃燈之交岔路口，未減速慢行，為肇事次因」，此有該
    委員會97年8月27日彰鑑字第0975601831號函附鑑定意見書1
    份在卷可稽（見偵卷第17頁至第19頁）；經再送臺灣省車輛
    行車事故覆議鑑定委員會，該委員會鑑定結果同彰化縣區車
    輛行車事故鑑定委員會，此亦有該委員會97年11月 4日覆議
    字第0976204132號函 1紙附卷可參（見偵卷第16頁），是前
    開鑑定報告亦同認被告行經設有閃光黃燈之交岔路口未減速
    慢行，有肇事原因。雖被害人乙○○亦同有過失，然並無礙
    於被告本案之前揭過失責任。按對於人之身體或健康，有重
    大不治或難治之傷害者，即屬重傷害，此為刑法第10條第 2
    項第 6款所明定，本案被害人乙○○因前揭事故而受有腦挫
    傷併蜘蛛膜下腔出血及硬膜下積水、器質性腦病變、右耳撕
    裂傷，臉部及雙肘多處撕裂傷及擦傷等傷害，有前揭診斷證
    明書在卷可稽，經不斷延醫診療，迄仍有頭部外傷後症候群
    、水腦症疑引流管不通、且神智不清、反應遲鈍、脾氣不佳
    等腦部功能已達嚴重減損機能之程度，亦有長庚醫療財團法
    人林口長庚紀念醫院98年9月 9日函1紙在卷可考，是本件被
    害人於上開事故後應已達重傷害之程度。此外，被告過失駕
    車肇事行為，與被害人乙○○受有前揭重傷害結果間，具有
    相當因果關係，綜上所述，本件被告過失傷害致重傷犯行，
    事證已臻明確，應予依法論科。
二、查被告因過失駕車行為，致被害人乙○○受重傷，核其所為
    ，係犯刑法第284條第1項後段過失傷害致重傷罪。又按刑法
    第62條所謂自首，祇以犯人在犯罪未發覺之前，向該管公務
    員申告犯罪事實，而受裁判為已足，並不以使用「自首」字
    樣或言明「自首」並「願受裁判」為必要（最高法院63年臺
    上字第1101號判例意旨參照）。經查，本案被告於肇事後，
    在偵查犯罪之員警未發覺其為犯罪行為人前，即於證人即員
    警張德順詢問其是否為肇事者時，向證人張德順坦承其為肇
    事者等情，業據證人張德順於原審98年 3月16日審理時證述
    明確（詳見原審當日審判筆錄），而被告事後復有接受裁判
    之情，足認被告已符合自首之要件，爰依刑法第62條前段規
    定，減輕其刑。
三、原判決認被告罪證明確而予科刑，固非無見，惟查：因本件
    被告之行為，致本案被害人乙○○因而受有腦挫傷併蜘蛛膜
    下腔出血及硬膜下積水、器質性腦病變、右耳撕裂傷，臉部
    及雙肘多處撕裂傷及擦傷等傷害，經不斷延醫診療，迄仍有
    頭部外傷後症候群、水腦症疑引流管不通、且神智不清、反
    應遲鈍、脾氣不佳等腦部功能已達嚴重減損機能之程度，是
    本件被害人於上開事故後應已達重傷害之程度。原審未予詳
    察，逕認被告本件所為僅屬於普通過失傷害之罪責，即有未
    洽。檢察官提起上訴指本件原審判決未及審酌上情因而量刑
    顯然過輕，即為有理由，自應由本院將原判決撤銷改判。爰
    審酌被告因本次過失駕駛行為，致被害人乙○○受有前揭重
    傷害，且傷勢非輕，迄今復未與被害人乙○○達成和解，惟
    參酌被告並無前科，素行良好，有臺灣高等法院被告前案紀
    錄表可按，且本次車禍之發生，除被告之過失外，被害人乙
    ○○亦有行駛至無號誌之交岔路口，支線道車未暫停讓幹道
    線車先行之過失，且被害人乙○○係肇事主因，被告則係肇
    事次因，及被告自始均能坦承犯行等一切情狀，核情量處如
    主文第二項所示之刑，並諭知易科罰金之折算標準。
據上論斷，應依刑事訴訟法第369條第1項前段、第364條、第299
條第 1項前段，刑法第284條第1項後段、第62條前段、第41條第
1項前段，刑法施行法第1條之1第1項、第 2項前段，判決如主文
。
本案經檢察官丁○○到庭執行職務。
中    華    民    國    98    年    10    月    20    日
            刑事第一庭  審判長法  官  陳  紀  綱
                              法  官  姚  勳  昌
                              法  官  張  智  雄
以上正本證明與原本無異。
不得上訴。
                              書記官  詹  雅  婷
中    華    民    國    98    年    10    月    20    日
附錄本案論罪科刑法條
中華民國刑法第284條
因過失傷害人者，處6 月以下有期徒刑、拘役或5 百元以下罰金
，致重傷者，處1 年以下有期徒刑、拘役或5 百元以下罰金。


司法院資訊處製作；財團法人民間司法改革基金會備份。
